臺灣桃園地方法院民事裁定　　　　　 100年度消債更字第67號
聲　請　人
即　債務人　林沛萱原名林軒至.
代　理　人　李宏文　律師
上列當事人因消費者債務清理事件，聲請更生，本院裁定如下：
    主    文
聲請人林沛萱自中華民國一百年八月五日上午十時起開始更生程
序。
命司法事務官進行本件更生程序。
    理    由
一、本件聲請意旨略以：聲請人前曾於民國99年9 月間向最大債
    權銀行京城銀行申請前置協商，因當初債務成因在於卡債、
    房貸及擔任他人債務保證人，而京城銀行要求提供原保人簽
    署同意書以擔保清償或另覓保證人，惟聲請人無法提供保證
    人而致協商不成立，有前置協商不成立通知書在卷可稽（本
    院卷第49頁）。又聲請人另尚積欠債權人澳商澳盛銀行法拍
    不足額新台幣（下同）800,000 元及保證債務522,000 元無
    法納入前置協商，且欠款金額過高已達不能清償，復以，聲
    請人之無擔保或無優先權債務總額未逾1,200 萬元，未經法
    院裁定開始清算程序或宣告破產，更非聲請人主觀惡意，實
    係客觀上具有上述不可歸責之事由存在，爰依法聲請更生等
    語。
二、按債務人與金融機構協商成立者，不得聲請更生或清算。但
    因不可歸責於己之事由，致履行顯有重大困難者，不在此限
    ；本條例施行前，債務人依金融主管機關協調成立之中華民
    國銀行公會會員，辦理消費金融案件無擔保債務協商機制與
    金融機構成立之協商，準用前項之規定。消費者債務清理條
    例第151 條第5 項、第6 項定有明文。是債務人聲請更生或
    清算，除須符合不能清償債務或有不能清償之虞之要件外，
    倘其已與各債權銀行協議成立債務清理契約，尚須因不可歸
    責於己之事由，致該方案履行顯有重大困難，始能聲請更生
    或清算，以避免債務人任意毀諾已成立之協商，濫用更生或
    清算之債務清理程序。又該條例第151 條第5 項規定並未以
    「成立協商後須另行發生不可歸責於己之困素，導致履行顯
    有重大困難」為要件，是若協商時所成立之條件依債務人之
    收入已發生履行顯有重大困難者，即屬不可歸責之事由（臺
    灣高等法院暨所屬法院97年法律座談會民事類提案第44號之
    研討結論可參）。復按，消費者債務清理條例立法意旨，乃
    在幫助陷於經濟上困境之債務人，得藉由更生或清算程序，
    走出經濟困境，避免走向絕路，實現憲法所保障之生命權，
    其並非在幫助債務人保持其舊有之生活水平，或幫助債務人
    履行其法定扶養義務。因此在考量所謂之「生活必要性支出
    」，自以維持一般人最低生活水平所需為準，而在扶養費支
    出之考量，亦應以實際上確有受扶養必要之支出為準，其與
    法定扶養義務之有無並非必然有關，合先敘明。
三、經查：
(一)、聲請人收入部份：依據聲請人所提其99年各類所得扣繳暨免
    扣繳憑單之記載，聲請人99年度收入總計為385,276 元（見
    本院卷第27至29頁），平均每月收入為32,106元，核與聲請
    人所陳伊日班薪資每月26,000元、夜班薪資每月32,000元，
    每3 個月輪一次日夜班之語大致相符（見本院卷第140 頁）
    ，故本院認聲請人目前每月可供支配款項應為32,106元。
(二)、聲請人所陳報之每月各項支出部分（見本院卷第13 頁）：
１、交通費400 元、房租費6,000 元、水電瓦斯費1,000 元、勞
    健保費818 元：就上開各項支出均據聲請人提出相關單據在
    卷可稽，而其中房租費部分，聲請人名下原有之不動產前經
    本院99年度司執字第26132 號執行事件拍賣完畢，業據本院
    調閱上開卷宗查核無訛，是聲請人確有另行租賃房屋居住之
    必要，又衡其房租支出與中壢地區租屋行情相近，自屬合理
    ，爰均予列計。
２、伙食費5,000 元：就此項支出雖未據聲請人提出相關單據為
    憑，然本院認以每月30日計算，平均每日伙食費為167 元，
    尚屬合理，爰予列計。
３、電話費900 元、父母扶養費共5,000 元：聲請人就電話費支
    出固提出相關單據為憑，然本院審酌聲請人之工作並非需以
    電話聯繫之業務相關工作，其所列電話費認屬過高，爰酌減
    電話費為500 元，逾此數額不予列計。就扶養費部分，依聲
    請人所提出其父母即林茂桂、鄭冬妹財政部臺灣省北區國稅
    局98、99年度綜合所得稅各類所得資料清單及財產歸屬資料
    清單可知，其父母均無固定收入，渠等名下雖有房地及田賦
    ，然渠等無收入既然屬實，前開房地及田賦未經變賣前，難
    認有足夠之金錢來源維持生活而無受扶養張必要，是應認聲
    請人之父母現階段仍有受撫養之必要，又聲請人就其所主張
    扶養費用數額並未提出任何資料以為說明，本院參酌行政院
    主計處所公告之99年度臺灣省平均每人每月最低生活費用9,
    829 元，乃以此每人每月9,829 元作為聲請人父母每人每月
    受扶養之扶養費之數額，另聲請人之父母共有含聲請人在內
    共6 位扶養義務人（見本院卷第140 頁）可資攤分扶養費支
    出，故聲請人對父母每月扶養費支出合計應以3,276 元為當
    （計算式：9,829 元×2 人÷6 人），逾此數額，不予列計
    。
４、綜上，本件聲請人每月平均收入約32,106元，扣除上開每月
    必要支出16,994元（計算式：400 元＋6,000 元＋1,000 元
    ＋818 元＋5,000 元＋500 元＋5,000 元），尚有餘款15,1
    12元可資清償債務。
(三)、又聲請人之各債權人中之京城商業銀行雖願提供180 期、0
    ％利率、每期13,954元之協商方案；台北富邦銀行願提供18
    0 期、2 ％利率、每期1,000 元之協商方案；中國信託商業
    銀行願提供68期、0 ％利率、每期3,500 元或一次清償95,0
    00元之協商方案，然上開各協商方案每月應繳納款項合計為
    18,454元，即非聲請人上開每月餘款15,112元所能負擔，更
    遑論聲請人尚有澳商澳盛銀行之保證債務待清償。聲請人主
    張其薪資收入並不足以清償其債務，而有不能清償債務之情
    形，應屬可採。此外，聲請人所提出之財政部台灣省北區國
    稅局財產歸屬資料清單，其名下不動產均遭拍賣等情已如上
    述，是聲請人現亦別無其他資產可供清償債務。
四、綜上所述，堪認本件聲請人確有不能清償債務之情事，此外
    ，本件又查無聲請人有消費者債務清理條例第6 條第3 項、
    第8 條或第46條各款所定駁回更生聲請之事由存在，則聲請
    人聲請更生，應屬有據，並依首揭規定命司法事務官進行本
    件更生程序，爰裁定如主文所示。
中    華    民    國   100    年    7     月    29    日
                  民事第二庭  法  官  卓立婷
上列正本證明與原本無異。
本裁定不得抗告。
中    華    民    國   100    年    7     月    29    日
                              書記官  王素玲